臺灣彰化地方法院刑事判決
111年度訴字第418號
公  訴  人  臺灣彰化地方檢察署檢察官
被      告  梁炳輝


上列被告因傷害等案件，經檢察官提起公訴（111年度偵字第443
號），本院判決如下：
    主  文
梁炳輝犯如附表所示之罪，各處如附表主文欄所示之刑及沒收。
    犯罪事實
一、梁炳輝因與王明清共有土地分管問題，對王明清甚是不滿、
    氣憤，於民國110年8月24日15時25分許，駕駛車牌號碼0000
    -00號自小貨車（下稱甲車），抵達彰化縣○○鄉○○路0段000
    巷000號附近時，見王明清駕駛其妻范姜玉琴所有之車牌號
    碼0000-00號自小客車（下稱乙車）搭載范姜玉琴到場，竟
    分別為下列犯行：
  ㈠基於毀損之犯意，駕駛甲車衝撞乙車駕駛座位置之車身，復
    倒車衝撞乙車左側車身，並將乙車撞進路旁鐵皮圍籬內之空
    地，致乙車左前車燈、後方車燈破裂、左側車身、右後車身
    板金嚴重凹陷，足以生損害於王明清、范姜玉琴。
　㈡梁炳輝旋即下車，范姜玉琴則下車要拍照，梁炳輝見狀另基
    於傷害之犯意，持放在甲車上之保力達B酒瓶1支下車後，1
    手拉住范姜玉琴頭髮，1手持該酒瓶敲擊范姜玉琴頭部1下，
    王明清見狀，上前拉開梁炳輝，梁炳輝再持該酒瓶敲擊王明
    清頭部1下，並與王明清發生拉扯，范姜玉琴以腳踢梁炳輝
    ，梁炳輝即抓住范姜玉琴頭髮，並將頭壓在地上、膝蓋著地
    ，王明清遂手持木棒揮打梁炳輝手肘數下，梁炳輝始放手，
    致范姜玉琴受有頭部外傷及血腫、下背挫傷、右下肢及左膝
    擦傷、右手食指挫傷、左側膝部前十字韌帶斷裂、左側膝部
    內側半月板（後側及內側）破裂之傷害；王明清則受有頭部
    外傷併擦傷、左手挫傷之傷害。　　
二、案經王明清、范姜玉琴訴由彰化縣警察局彰化分局報告臺灣
    彰化地方檢察署檢察官偵查起訴。
　　理  由
一、按「被告以外之人於審判外之陳述，雖不符前4條之規定，
    而經當事人於審判程序同意作為證據，法院審酌該言詞陳述
    或書面陳述作成時之情況，認為適當者，亦得為證據。」，
    刑事訴訟法第159條之5第1項定有明文。查證人即告訴人王
    明清、范姜玉琴、證人洪舜梁於警詢之證述，雖屬審判外之
    陳述，然檢察官、被告梁炳輝均同意具證據能力，本院審酌
    上開證據均非屬違法取得之證據，復經本院於審判期日就上
    開證據進行調查、辯論，依法具有證據能力，合先敘明。
二、訊據被告雖坦承上開駕車撞擊、毀損乙車及持酒瓶敲范姜玉
    琴頭部之事實，惟矢口否認傷害王明清，且否認范姜玉琴頭
    部外傷及血腫以外之傷勢為其所造成，辯稱：我沒有拉范姜
    玉琴頭髮在地上拖行，也沒有持酒瓶敲王明清，王明清持鐵
    棍敲我的手，我手因此骨折等語。
三、經查：
  ㈠被告與告訴人王明清共有土地，因土地分管問題，對王明清
    甚是不滿、氣憤乙節，業據被告坦承明確（見443號卷第179
    頁反面、本院卷第503頁），且經告訴人王明清、范姜玉琴
    證述在卷（見443號卷第17、27頁反面、33頁反面、45頁反
    面、151頁反面），應可認定。又被告於110年8月24日15時2
    5分許，駕駛甲車，抵達彰化縣○○鄉○○路0段000巷000號附近
    ，見王明清駕駛其妻范姜玉琴所有之乙車搭載范姜玉琴到場
    ，基於毀損之接續犯意，駕駛甲車衝撞乙車駕駛座位置之車
    身，復倒車衝撞乙車左側車身，並將乙車撞進路旁鐵皮圍籬
    內之空地，致乙車左前車燈、後方車燈破裂、左側車身、右
    後車身板金嚴重凹陷之事實，亦據被告自白明確（見本院卷
    第48、49、502、503頁），且經告訴人王明清、范姜玉琴於
    警詢、偵訊（見443號卷第13頁反面、23頁反面、31頁反面
    、33、41頁反面、151至153頁）、證人洪舜梁於警詢、偵訊
    及本院審理時（見443號卷第49頁反面、153頁、本院卷第48
    6、487頁492頁）證述屬實，並有卷附行車紀錄器畫面翻拍
    照片（見本院卷第57至155頁）、車損照片（見443號卷第77
    至89頁）、車損估價單（見443號卷第107至117頁）、車輛
    詳細資料報表（見443號卷第125頁）可稽，此部分事實，亦
    可認定。
  ㈡前揭被告傷害王明清、范姜玉琴之事實，迭經證人王明清於
    於警詢中證稱：被告駕車把我撞進我私人土地後，范姜玉琴
    找機會先下車，被告也下車，拿著酒瓶往范姜玉琴後腦杓敲
    擊1下，我趕緊衝過去要拉開被告，被告也用酒瓶敲我頭部1
    下，被告要開車門離開，我拉住他，范姜玉琴用腳踢他，被
    告就拉抓住范姜玉琴頭髮拖著走，然後把她頭壓在地上，我
    為了救她，撿起旁邊木棒往被告手肘打3至5下，被告才把范
    姜玉琴頭髮放開等語（見443號卷第13頁反面）；於偵訊中
    證稱：被告撞我車後，我請范姜玉琴下車幫忙拍照，被告看
    到就下車，從他駕駛座拿酒瓶打范姜玉琴後腦，並毆打我頭
    部，後來被告要離開，我就拿鐵棍將被告壓在地上等語（見
    443號卷第151頁及反面）；證人范姜玉琴於警詢中證稱：被
    告駕車把我們撞進私人土地後，我找機會先下車，被告也下
    車，拿著酒瓶往我後腦杓敲擊1下，我先生趕緊衝過去要拉
    開被告，被告也用酒瓶敲我先生頭部1下，被告要開車門離
    開，我先生拉住被告，我並用腳踢被告，被告就拉抓住我頭
    髮拖著走，然後把我的頭壓在地上，我先生為了救我，撿起
    旁邊木棒往被告手肘打，打幾下我不清楚，被告才把我頭髮
    放開，被告是拿酒瓶打我，…我左腳傷勢因遭被告拉著頭髮
    拖行時，膝蓋著地，造成我左膝膝關節前十字韌帶斷裂、左
    膝膝關節內側半月板內後側斷裂等語（見443號卷第31頁反
    面、33、43頁）；於偵訊中證稱：我下車拿手機要錄影，被
    告就拿酒瓶下車朝我頭部毆打，王明清看到就下車要制止，
    但也被被告打頭部等語（見443號卷第151頁反面）；證人洪
    舜梁於警詢中證稱：110年8月24日15時25分，我駕車到彰化
    縣○○鄉○○路0段000巷000號旁，要丈量客戶王明清所購買廚
    具，我看見水肥車將王明清所駕駛小客車撞進工地後，水肥
    車駕駛從車上拿酒瓶下車後，往范姜玉琴頭部砸下去，後來
    王明清跟水肥車駕駛發生扭打，駕駛車號0000-00之男子下
    車拿酒瓶敲擊范姜玉琴頭部，王明清見狀便出手阻止該男子
    ，最後變成雙方扭打等語（見443號卷第49頁反面、50頁）
    ；於偵訊中證稱：我看到水肥車司機下車後，拿酒瓶打女主
    人的頭，後來水肥車司機要上車，男主人有去阻止他上車，
    雙方有扭打等語（見443號卷第153頁）；於本院審理時證稱
    ：我在警詢、檢察官面前都有說實話，…我看到被告拿東西
    打范姜玉琴的頭，…被告攻擊范姜玉琴後，王明清有去阻止
    ，王明清要阻止才跟被告發生拉扯，，…王明清不讓被告回
    到車上，…被告下車手持酒瓶本來是完好的，攻擊後才變如
    偵卷第175頁這樣，…范姜玉琴一直摀著頭說她很暈等語（見
    本院卷第485、486、494至496頁）明確，且被告並供承：我
    有打范姜玉琴，我抓住范姜玉琴頭髮並拿酒瓶敲打等語（見
    443號卷第179頁、本院卷第49、503、504頁），佐以卷附診
    斷書2份（見443號卷第59、61、63頁）依序記載：王明清於
    110年8月24日16時37分急診就診，經醫師診斷為「頭部外傷
    並擦傷、左手挫傷」；范姜玉琴於110年8月24日16時26分急
    診就診，經醫師診斷為「頭部外傷、下背挫傷、右下肢及左
    膝擦傷、右手食指挫傷」，並有王明清、范姜玉琴傷勢照片
    （見443號卷第91頁編號26、93、95頁編號29）可稽，核與
    王明清、范姜玉琴、洪舜梁上開證述被告出手攻擊王明清、
    范姜玉琴情節所可能導致之傷勢一致，復有扣案之已破損酒
    瓶1支及卷附扣案物照片（見443號卷第89頁編號24、第91頁
    編號25）可稽，前揭犯罪事實，應可認定。
  ㈢關於范姜玉琴所受左側膝部前十字韌帶斷裂、左側膝部內側
    半月板（後側及內側）破裂傷勢部分，其於110年8月24日15
    時25分許遭被告攻擊後，依其傷勢照片（見443號卷第93頁
    ）可知，其左膝蓋有明顯擦傷，又依其就診之彰化基督教醫
    療財團法人彰化基督教醫院111年7月21日、9月12日函覆本
    院略以：范姜玉琴於110年8月24日就診紀錄載有膝關節外傷
    ，左側膝部前十字韌帶斷裂、左側膝部內側半月板（後側及
    內側）破裂之診斷均屬左膝關節內結構，於110年8月28日病
    歷中記載身體檢查顯示Anterior drawer test代表左膝前十
    字韌帶損傷，McMurray test：positive代表左膝半月板損
    傷，因此安排MRI，於110年9月2日執行檢查，於110年9月27
    日安排關節鏡檢查發現，確認上述問題後，施行十字韌帶重
    建及半月板修補等語（見本院卷第363、369頁），且韌帶及
    半月板損傷，未能由X光檢查發現，目前最精準檢查方式係
    核磁共振檢查（MRI）乙節，亦有卷附國家網路醫藥查詢資
    料可稽（見本院卷第465、476頁），依上說明，堪認范姜玉
    琴所受左側膝部前十字韌帶斷裂、左側膝部內側半月板（後
    側及內側）破裂傷勢部分，亦為本案被告傷害行為所造成。
    　　　　　　　
　㈣綜上，被告所辯，洵無可採。本案事證明確，被告前揭犯行
    均堪認定，應依法論科。
四、論罪科刑及沒收　　 
　㈠核被告就犯罪事實一之㈠㈡所為，分別係犯刑法第354條之毀損
    他人物品罪、第277條第1項之傷害罪。
　㈡罪數：
　⒈被告於密切相連之時間、同一地點，以一行為同時傷害王明
    清、范姜玉琴，屬一行為犯數相同之罪名，為同種想像競合
    犯，應依刑法第55條之規定，從一重處斷。
　⒉被告因共有土地分管之事對王明清感到生氣、不滿，見王明
    清駕車到場，即萌生駕車撞擊王明清所駕駛車輛以為警告之
    毀損犯意，待范姜玉琴下車後，被告始因故萌生傷害之犯意
    ，此觀諸被告供述甚明（見本院卷第504頁），且與王明清
    、范姜玉琴所證述：乙車遭被告撞進私人土地後，范姜玉琴
    下車拿手機要錄影，被告就拿酒瓶下車朝范姜玉琴頭部毆打
    等情之時序先後相符，可知被告之毀損、傷害犯意係各別起
    意，且客觀行為部分，被告駕車將乙車撞擊進入路旁鐵皮圍
    籬內空地後，始因故出手攻擊而為傷害行為，可知被告所犯
    上開傷害、毀損罪間，犯意各別，行為互殊，應分別論處（
    起訴書雖認被告所犯2罪係想像競合之裁判上一罪關係，惟
    業經蒞庭檢察官更正為數罪，且本院已於審理時告知被告此
    部分裁判上一罪變更為數罪之量之變更，無礙其防禦權行使
    ，併此敘明）。
　㈢爰以行為人之責任為基礎，審酌被告不思以理性方法解決其
    所認與王明清間之紛爭，竟恣意駕車撞擊王明清所駕駛之車
    輛，造成該車受損非微，且持保力達B酒瓶攻擊、傷害王明
    清、范姜玉琴，造成其等受傷，范姜玉琴所受傷勢非輕，實
    該非難，並兼衡被告並無前科，有臺灣高等法院被告前案紀
    錄表可稽，素行尚佳，犯後坦承毀損及持酒瓶傷害范姜玉琴
    之犯行，及其行為之動機、手段，暨自陳學歷係高工畢業，
    之前從事包通服務業，已離婚，育有2子1女，大兒子重度殘
    障，現無工作之智識、家庭生活經濟狀況等一切情狀，分別
    量處如主文所示之刑，並就毀損罪刑部分，諭知易科罰金之
    折算標準。
  ㈣扣案之已破損酒瓶1支，係被告所有供犯本案傷害罪所用之物
    ，業據被告供陳明確（見本院卷第502頁），應依刑法第38
    條第2項前段規定，於該主文項下，宣告沒收。
據上論斷，應依刑事訴訟法第299條第1項前段，判決如主文。
本案經檢察官鍾孟杰提起公訴，檢察官鄭安宇、鄭積揚到庭執行
職務。
中    華    民    國    111    年   11    月    25    日
　　　　　　　　　刑事第八庭  審判長法  官  蘇品樺
　　　　　　　　　　　　　　　　    法  官  陳建文
　　　　　　　　　　　　　　　　　  法  官  陳薏伩
以上正本證明與原本無異。
如不服本判決應於收受判決後20日內向本院提出上訴書狀，並應
敘述具體理由；其未敘述上訴理由者，應於上訴期間屆滿後20日
內向本院補提理由書（均須按他造當事人之人數附繕本）「切勿
逕送上級法院」。
告訴人或被害人如對於本判決不服者，應具備理由請求檢察官上
訴，其上訴期間之計算係以檢察官收受判決正本之日期為準。
中    華    民    國    111    年    11   月    25    日
                                    書記官  王惠嬌
　
附錄本案判決論罪科刑法條全文
中華民國刑法第277條
傷害人之身體或健康者，處5年以下有期徒刑、拘役或50萬元以
下罰金。
犯前項之罪，因而致人於死者，處無期徒刑或7年以上有期徒刑
；致重傷者，處3年以上10年以下有期徒刑。
中華民國刑法第354條
毀棄、損壞前二條以外之他人之物或致令不堪用，足以生損害於
公眾或他人者，處2年以下有期徒刑、拘役或1萬5千元以下罰金
。

附表
編號 犯罪事實 主       文 一 犯罪事實欄一之㈠ 梁炳輝犯毀損他人物品罪，處有期徒刑參月，如易科罰金，以新臺幣壹仟元折算壹日。 二 犯罪事實欄一之㈡ 梁炳輝犯傷害罪，處有期徒刑捌月。扣案之已破損酒瓶壹支沒收。